【裁判字號】    90,上易,265
【裁判日期】    900612
【裁判案由】    詐欺
【裁判全文】
臺灣高等法院高雄分院刑事判決                      九十年度上易字第二六五號
    上  訴  人  台灣高雄地方法院檢察署檢察官
    被      告  乙○
右上訴人因被告詐欺案件，不服台灣高雄地方法院八十九年度易字第二一四五號中華
民國八十九年十二月二十日第一審判決（起訴案號：台灣高雄地方法院檢察署八十九
年度偵緝字第一八一四號），提起上訴，本院判決如左：
    主  文
上訴駁回。
    理  由
一、公訴意旨略以：被告乙○意圖為自己不法之所有，於民國八十八年一月二十五日
    ，在高雄市前金區○○○路二八二號四樓長龍旅行社有限公司（下稱「長龍旅行
    社」），向告訴人甲○○佯稱：要借款新臺幣（下同）六十萬六千元，並願意簽
    發支票作為擔保云云，致使告訴人陷於錯誤，在接受被告所簽發面額分別為二十
    九萬七千元與三十萬九千元，發票日分別為八十八年二月九日及八十八年二月十
    一日，付款人均為中國信託商業銀行敦北分行之支票二紙後，將現金六十萬六千
    元交予被告，詎被告所簽發之支票到期均遭退票，雖被告又另簽發面額為三十萬
    九千元、到期日為八十八年四月二十五日之本票一紙交予告訴人，以將前開同面
    額之支票取回，惟該張本票屆期又未能兌現，被告復避不見面，告訴人至此始知
    受騙，因認被告涉有刑法第三百三十九條第一項詐欺取財罪嫌等語。
二、按犯罪事實應依證據認定之，無證據不得推定其犯罪事實，又不能證明被告犯罪
    者，應諭知無罪之判決，刑事訴訟法第一百五十四條、第三百零一條第一項分別
    定有明文；又按刑法第三百十九條第一項詐欺取財罪之成立，須行為人主觀上有
    為自己或第三人不法所有之意圖，客觀上係以詐術使人將本人或第三人之物交付
    為要件，若行為人無不法所有之意圖，或未使用詐術，自難遽以該罪相繩。次按
    告訴人之告訴，係以使被告受刑事訴追為目的，是其陳述是否與事實相符，仍應
    調查其他證據以資審認，倘其陳述無瑕疵，且就其他方面調查又與事實相符，始
    足據為有罪判決之基礎，最高法院八十三年度臺上字第九八九號判決可參。
三、公訴意旨認被告乙○涉有刑法第三百三十九條第一項詐欺取財罪嫌，係以告訴人
    甲○○之指訴，及面額二十九萬七千元之支票及本票、退票理由單各一張、存證
    信函一份，為其論據。訊據被告固不否認曾簽發面額分別為二十九萬七千元與三
    十萬九千元之票二紙，並於前開支票退票後，另簽發面額為三十萬九千元，到期
    日為八十八年四月二十五日之本票一紙交予告訴人，而將前開同面額之支票取回
    等情，惟堅決否認有何詐欺取財犯行，辯稱：我的工作是幫人算命，沒有從事旅
    行團招攬業務，八十七年年初，因工作關係認識長龍旅行社負責人李美玲，李美
    玲被銀行列為拒絕往來戶，所以拜託我借支票給她使用，我從八十七年八、九月
    間起，開始借支票給李美玲，約定票款由她自己付，本案二張支票都是李美玲向
    我借的，至於李美玲將支票開給誰，我完全不知，八十八年二月間某日，李美玲
    打電話通知我趕快救票，所以我和告訴人約在中國信託商業銀行敦北分行，將前
    開面額三十萬九千元的支票取回以註銷退票紀錄，並應告訴人要求，另外簽發一
    張同面額的本票交予告訴人，我根本不認識告訴人，也沒有到高雄向告訴人借錢
    等語。經查：
(一)右揭事實，雖據告訴人指訴綦詳，並據其提出面額二十九萬七千元之支票及退票
    理由單、面額三十萬九千元之本票各一紙為證。告訴人於本院調查中指稱：被告
    出面跟我借錢，李美玲打電話叫我到中華路的長龍旅行社，我去時，被告與李美
    玲都在場，我交錢給被告，被告拿支票給我云云，惟告訴人於本院另陳稱：李美
    玲當初邀我投資長龍旅行社，所以我們之間不是單純的借貸，還有投資行為，剛
    開始有分紅，本金進進出出，後來連本金都沒有拿回來，李美玲跟我拿錢的時候
    ，有時用被告的支票，也有用其他的人支票，李美玲跟我拿錢超過十次以上，我
    陸陸續續給她一仟萬元等語，於原審亦陳稱：我認識被告之前，李美玲就經常拿
    被告的票跟我借款，借錢之前李美玲就打電話給我，說被告要用錢，她是說被告
    不好意思跟我借，叫我跟你說」、「跳票之後，．．．，我有找背書的人處理，
    他們都不處理，背書人是長龍旅行社，我找李美玲，李美玲說被告將錢拿去用，
    就叫我去找被告」、「說被告要週轉招攬生意，需要用錢，是李美玲向我講的」
    等語（見原審八十九年七月二十六日訊問筆錄），足證被告與李美玲間長期有資
    金往來，非單純之借貸關係，而係共同投資長龍旅行社甚明，本件借款過程據告
    訴人所述李美玲亦參與其中，且交款地點亦在長龍旅行社，其模式與過去告訴人
    、李美玲間之資金往來極為相似，雖告訴人指稱：六十萬六千元我交給被告，被
    告拿支票給我云云，然此為被告所否認，本院查無其他證據足以佐證告訴人此部
    分指訴為真實，再參諸告訴人前開陳述，則本件究竟係被告交付李美玲之投資款
    項或借款，抑或交付被告之借款，非無疑問。
(二)告訴人於原審已承認李美玲曾多次持被告之支票向其借款等情，業如前述，核與
    被告辯稱李美玲向其借用支票等語相符，而被告在安泰商業銀行開設之支票存款
    帳戶第000000000000號，及在中國信託商業銀敦北分行開設之支票
    存款帳戶第000000000000號，分別自八十七年八月、八十七年九月
    間起，均確有多筆長龍旅行社及李美玲匯入符合支票面額之款項進入被告前開二
    帳戶內，另依卷附面額二十九萬七千元之支票顯示票據流向，係以被告為發票人
    、長龍旅行社為受款人，再由長龍旅行社背書轉讓予告訴人，另一張已交由被告
    持以註銷退票記錄以面額三十萬九千元支票，亦為相同記載，此經告訴人陳述明
    確，核與目前商場實務上借用他人票據使用形式上之票據轉讓過程相符。告訴人
    前開指訴及其提出之支票暨退票理由單、本票等物，尚無法證明被告確有詐欺取
    財犯行。
(三)卷附之錄音帶一捲及譯本一份，為告訴人與李美玲之通話內容，惟該錄音帶未經
    檢察官核發監聽票而私下監聽錄製，非以合法程序取得，不得做為本案之證據。
    又李美玲因另案通緝未曾到庭做證，惟告訴人之指訴既有前述可疑之處，李美玲
    縱未到庭做證，仍不影響本件之判決結果，附此敘明。
四、綜上所述，本院調查所得證據不足以證明被告確有對告訴人施用詐術，致告訴人
    陷於錯誤而交付財物之行為，揆諸前揭說明，自不得僅憑告訴人之指訴遽論被告
    詐欺取財罪刑。此外，復查無其他積極證據足認被告有公訴意旨所指犯行，被告
    犯罪不能證明，自應為無罪之諭知，原審法院諭知被告無罪，並無不合，檢察官
    上訴意旨指摘原判決不當，為無理由，應予駁回。
據上論結，應依刑事訴訟法第三百六十八條，判決如主文。
本案經檢察官陳新慶到庭執行職務。
中    華    民    國         九十       年      六      月     十二     日
                              臺灣高等法院高雄分院刑事第六庭
                                  審判長法官  王憲義
                                        法官  張意聰
                                        法官  范惠瑩
右正本證明與原本無異。
不得上訴。
                                      書記官  馬蕙梅
中    華    民    國         九十       年      六      月     十四     日
                                                                      Ｈ


司法院資訊處製作；財團法人民間司法改革基金會備份。
